【裁判字號】    99,訴,214
【裁判日期】    990226
【裁判案由】    搶奪等
【裁判全文】
臺灣高雄地方法院刑事判決               99年度訴字第214號
公  訴  人  臺灣高雄地方法院檢察署檢察官
被      告  壬○○
上列被告因搶奪等案件，經檢察官提起公訴（98年度偵字第3378
1 號、99年度偵字第1409號），經被告於準備程序中就被訴事實
為有罪之陳述，本院裁定改行簡式審判程序，並判決如下：
    主  文
壬○○犯搶奪罪，共柒罪，各處有期徒刑捌月。又犯攜帶兇器竊
盜罪，處有期徒刑柒月，扣案之六角扳手壹支，沒收之。應執行
有期徒刑伍年，扣案之六角扳手壹支，沒收之。
    事實及理由
一、本件被告壬○○所犯均非死刑、無期徒刑或最輕本刑有期徒
    刑三年以上之罪，亦非高等法院管轄第一審案件，且於準備
    程序進行中，被告先就被訴事實為有罪之陳述，經告知被告
    簡式審判程序之旨，並聽取檢察官、被告之意見後，本院裁
    定進行簡式審判程序，是本件之證據調查，依刑事訴訟法第
    273 條之2 規定，不受同法第159 條第1 項、第161 條之2
    、第161 條之3 、第163 條之1 及第164 條至第170 條規定
    之限制，合先敘明。
二、本件犯罪事實及證據除引用如附件檢察官起訴書之記載外，
    並於犯罪事實欄一、第七行「攜帶」乙語之後補充「其所有
    且」等語，證據部分並有被告壬○○於本院準備程序之自白
    為證。
三、就被告搶奪如起訴書附表所示之被害人部分，核其所為，均
    係犯刑法第325 條第1 項之搶奪罪。另被告持以竊取機車車
    牌之六角扳手，為金屬製品，質地堅硬，依一般社會通常觀
    念，足以對人之生命、身體、安全構成威脅，而屬兇器，故
    就竊取機車車牌部分，係犯刑法第321 條第1 項第3 款之攜
    帶兇器竊盜罪。被告所犯上開1 次攜帶兇器竊盜與7 次普通
    搶奪之8 罪，犯意均各別，應予分論併罰。爰審酌被告正值
    青年，具有勞動能力，卻不思循正當工作獲致財物以維生，
    除持兇器行竊外，更於1 個月內多達7 次騎車掠取路人財物
    ，嚴重危害社會治安，造成路上行人心生恐慌，原不宜輕罰
    ，惟念及被告自警詢、偵查及本院審理中，均坦承犯行，態
    度良好，堪認尚具悔意，而被告竊取所得之物品，為機車車
    牌，經濟價值非鉅等一切情狀，爰分別量處如主文所示之刑
    ，並定應執行刑如主文所示，以資懲儆。扣案之六角扳手1
    支，為被告所有用以供行竊之用，業據被告供承在卷，應依
    刑法第38條第1 項第2 款，宣告沒收之。至為警查扣之安全
    帽1 頂、紅色長袖上衣及藍色長褲各1 件，因無沒收之必要
    ，爰不另宣告沒收之，附此敘明。
據上論斷，應依刑事訴訟法第273 條之1 第1 項、第299 條第1
項前段、第310 條之2 、第454 條第2 項，刑法第325 條第1 項
、第321 條第1 項第3 款、第51條第5 款、第38條第1 項第2 款
，判決如主文。
本案經檢察官鄧怡君到庭執行職務。
中    華    民    國    99    年    2     月    26    日
                刑事第十七庭法  官  余銘軒
以上正本證明與原本無異。
如不服本判決應於收受送達後10日內向本院提出上訴書狀，並應
敘述具體理由；如未敘述上訴理由者，應於上訴期間屆滿後20日
內向本院補提理由書（均須按他造當事人之人數附繕本）「切勿
逕送上級法院」。
中    華    民    國    99    年    2     月    26    日
                             書記官 吳書逸
附錄論罪科刑法條
中華民國刑法第325條
（普通搶奪罪）
意圖為自己或第三人不法之所有，而搶奪他人之動產者，處 6
月以上 5 年以下有期徒刑。
因而致人於死者，處無期徒刑或 7 年以上有期徒刑，致重傷者
，處 3 年以上 10 年以下有期徒刑。
第 1 項之未遂犯罰之。
中華民國刑法第321條
（加重竊盜罪）
犯竊盜罪而有左列情形之一者，處 6 月以上、 5 年以下有期徒
刑：
一、於夜間侵入住宅或有人居住之建築物、船艦或隱匿其內而犯
    之者。
二、毀越門扇、牆垣或其他安全設備而犯之者。
三、攜帶兇器而犯之者。
四、結夥三人以上而犯之者。
五、乘火災、水災或其他災害之際而犯之者。
六、在車站或埠頭而犯之者。
前項之未遂犯罰之。
附件
臺灣高雄地方法院檢察署檢察官起訴書
                                     98年度偵字第33781號
                                     99年度偵字第1409號
    被      告  壬○○  男  32歲（民國○○年○月○日生）
                        住屏東縣東港鎮○○路69號
                        居高雄市○○區○○街4號2樓
                        （在押）
                        國民身分證統一編號：Ｚ000000000號
上列被告因搶奪等案件，已經偵查終結，認應該提起公訴，茲將
犯罪事實及證據並所犯法條分敘如下：
        犯  罪  事  實
一、壬○○意圖為自己不法之所有，先後於附表所示之時、地，
    趁己○○、丁○○、癸○○、丙○○、辛○○、乙○○○、
    甲○○等7 人不及防備，騎乘機車以附表所示之方式行搶，
    並將附表所示所得財物中現金花用殆盡，其餘財物則棄置於
    同盟路旁之愛河內或其他不詳地點。(二)又壬○○意圖為自己
    不法之所有，攜帶客觀上足以對人之生命、身體安全構成威
    脅且具有危險性可供兇器使用之六角板手1 支，於民國98年
    11月6 日11時許，在高雄市三民區三民國中圍牆旁，竊取黃
    文雄所有、由其子庚○○所使用之車牌號碼NA7-073 號機車
    之車牌1 面，得手後懸掛在其向不知情友人之母許宋傳妹所
    借、車牌號碼為XVW-396號、引擎號碼為C384319之重型機車
    上。嗣於98年11月8 日22時15分許，在高雄市○○區○○路
    228號前為警查獲，並扣得前開六角板手1支。
二、案經高雄市政府警察局三民第二分局移送偵辦。
        證  據  並  所  犯  法  條
一、證據清單及待證事實
┌──┬──────────┬────────────────┐
│編號│   證  據  名  稱   │     待    證    事    項       │
├──┼──────────┼────────────────┤
│ 一 │被告壬○○於警詢時及│全部犯罪事實。                  │
│    │偵查中之自白。      │                                │
├──┼──────────┼────────────────┤
│ 二 │證人即被害人己○○於│證明其於附表編號1所示時、地，遭 │
│    │警詢及偵查中之證述（│被告搶奪如附表編號1所示財物之事 │
│    │已具結）。          │實。                            │
├──┼──────────┼────────────────┤
│ 三 │證人即告訴人丁○○於│證明其於附表編號2所示時、地，遭 │
│    │警詢及偵查中之證述（│被告搶奪如附表編號2所示財物之事 │
│    │已具結）。          │實。                            │
├──┼──────────┼────────────────┤
│ 四 │證人即被害人癸○○於│證明其於附表編號3所示時、地，遭 │
│    │警詢及偵查中之證述（│被告搶奪如附表編號3所示財物之事 │
│    │已具結）。          │實。                            │
├──┼──────────┼────────────────┤
│ 五 │證人即被害人丙○○於│證明其於附表編號4所示時、地，遭 │
│    │警詢及偵查中之證述（│被告搶奪如附表編號4所示財物之事 │
│    │已具結）。          │實。                            │
├──┼──────────┼────────────────┤
│ 六 │證人即被害人辛○○於│證明其於附表編號5所示時、地，遭 │
│    │警詢之證述。        │被告搶奪如附表編號5所示財物之事 │
│    │                    │實。                            │
├──┼──────────┼────────────────┤
│ 七 │證人即被害人乙○○○│證明其於附表編號6所示時、地，遭 │
│    │於警詢及偵查中之證述│被告搶奪如附表編號6所示財物之事 │
│    │（已具結）。        │實。                            │
├──┼──────────┼────────────────┤
│ 八 │證人即告訴人甲○○於│證明其於附表編號7所示時、地，遭 │
│    │警詢之證述。        │被告搶奪如附表編號7所示財物之事 │
│    │                    │實。                            │
├──┼──────────┼────────────────┤
│ 九 │證人許宋傳妹於警詢時│被告所騎乘之車號XVW-396號重型機 │
│    │之證述。            │車係向其借用之事實。            │
├──┼──────────┼────────────────┤
│ 十 │證人即被害人庚○○於│證明其於98年11月7日20時40分許， │
│    │警詢之證述。        │發現其所使用、停放在高雄市三民區│
│    │                    │三民國中圍牆旁、為其父黃文雄所有│
│    │                    │之車號NA7-073號重型機車之車牌1面│
│    │                    │遭竊之事實。                    │
├──┼──────────┼────────────────┤
│十一│高雄市○○○路與延慶│被告於98年10月29日10時32分，騎乘│
│    │街口之監視錄影畫面2 │重型機車，行經高雄市○○○路與延│
│    │張及被告所有、與前開│慶街口，佐證被告於附表編號3所示 │
│    │監視畫面相同之長袖上│時、地，搶奪被害人癸○○財物之事│
│    │衣照片2張。         │實。                            │
├──┼──────────┼────────────────┤
│十二│高雄市○○區○○路與│被告於98年11月7 日16時23分，騎乘│
│    │建國一路123  巷口之 │懸掛竊得車牌（車牌號碼：NA7-073 │
│    │監視錄影畫面4張。   │號）之重型機車，行經高雄市苓雅區│
│    │                    │武廟路與建國一路123巷口，佐證被 │
│    │                    │告於附表編號7所示時、地，搶奪告 │
│    │                    │訴人甲○○財物之事實。          │
├──┼──────────┼────────────────┤
│十三│扣押筆錄1份、搜索扣 │全部犯罪事實。                  │
│    │押筆錄1份、扣押物品 │                                │
│    │目錄表2份、贓物認領 │                                │
│    │保單1紙、現場照片16 │                                │
│    │張、車籍查詢-基本資 │                                │
│    │料詳細畫面。        │                                │
└──┴──────────┴────────────────┘
二、核被告壬○○所為，係犯刑法第325條第1項之搶奪罪嫌（附
    表編號1至7犯行）及同法第321 條第1項第3款之加重竊盜罪
    嫌。被告所犯上開各次搶奪及加重竊盜犯行，犯意各別，行
    為互殊，且均係侵害不同被害人之法益，請分論併罰。至扣
    案之板手1 支，係被告所有而供犯罪所用之物，請依刑法第
    38條第3項、第1項第2 款宣告沒收之。復審酌被告年少力壯
    ，卻不思正途謀生，光天化日下即當街搶奪他人財物，視法
    紀於無物，對被害人及社會秩序造成莫大危害，且多次以相
    同手法犯案，惟犯後能直承犯行，態度尚佳等情，請量處被
    告有期徒刑2年10月，以資懲儆。
三、依刑事訴訟法第251條第1項提起公訴。
    此  致
臺灣高雄地方法院
中    華    民    國    99    年    1     月    29    日
                              檢  察  官  戊○○
上正本證明與原本無異
中    華    民    國    99    年    2     月    3     日
                              書  記  官
附錄本案所犯法條
刑法第325條第1項
（普通搶奪罪）
意圖為自己或第三人不法之所有，而搶奪他人之動產者，處 6
月以上 5 年以下有期徒刑。
因而致人於死者，處無期徒刑或 7 年以上有期徒刑，致重傷者
，處 3 年以上 10 年以下有期徒刑。
第 1 項之未遂犯罰之。
刑法第321條第1項
（加重竊盜罪）
犯竊盜罪而有左列情形之一者，處 6 月以上、 5 年以下有期徒
刑：
一、於夜間侵入住宅或有人居住之建築物、船艦或隱匿其內而犯
    之者。
二、毀越門扇、牆垣或其他安全設備而犯之者。
三、攜帶兇器而犯之者。
四、結夥三人以上而犯之者。
五、乘火災、水災或其他災害之際而犯之者。
六、在車站或埠頭而犯之者。
前項之未遂犯罰之。
 附表：
┌──┬───┬────┬──────┬─────────┬───────┐
│編號│被害人│  時間  │   地  點   │  搶  奪  經  過  │  所 得 財 物 │
├──┼───┼────┼──────┼─────────┼───────┤
│ 1  │己○○│98年10月│高雄市三民區│被告騎乘未懸掛車牌│手提式棕色皮包│
│    │      │18日7 時│平等路197 號│之重型機車（附表編│1個，內有現金 │
│    │      │50分許  │前          │號1至7所指之重型機│新臺幣（下同）│
│    │      │        │            │車均為被告向友人之│4萬元、聯邦銀 │
│    │      │        │            │母許宋傳妹所借、車│行、中國信託銀│
│    │      │        │            │牌號碼為XVW-396號 │行、富邦銀行、│
│    │      │        │            │、引擎號碼為C38431│永豐銀行之信用│
│    │      │        │            │9 號之機車），在左│卡各1 張、合作│
│    │      │        │            │列時地，趁被害人黃│金庫金融卡1張 │
│    │      │        │            │川慧不及防備，自其│、本人之機車駕│
│    │      │        │            │左側後方徒手搶奪其│照及行照各1張 │
│    │      │        │            │置於大腿之手提式棕│、本人及劉冠志│
│    │      │        │            │色皮包1個，得手後 │之健保卡各1張 │
│    │      │        │            │逃逸。            │。            │
├──┼───┼────┼──────┼─────────┼───────┤
│ 2  │丁○○│98年10月│高雄市新興區│被告騎乘未懸掛車牌│手提式黑色皮包│
│    │      │25日15時│中山路263號 │之重型機車，於左列│1 個，內有現金│
│    │      │45分許  │前人行道    │時地，趁告訴人郭宇│1000元、郵局及│
│    │      │        │            │庭不及防備，自其右│第一銀行之金融│
│    │      │        │            │側徒手搶奪其手上手│卡各1張、學生 │
│    │      │        │            │提式黑色皮包1個， │證、機車駕照及│
│    │      │        │            │得手後逃逸。      │健保卡各1 張、│
│    │      │        │            │                  │OKWAP行動電話1│
│    │      │        │            │                  │支、NIKON相機1│
│    │      │        │            │                  │臺、鑰匙1 串。│
├──┼───┼────┼──────┼─────────┼───────┤
│ 3  │癸○○│98年10月│在高雄市三民│被告騎乘未懸掛車牌│皮包1 個，內有│
│    │      │28日12時│區○○街131 │之重型機車，於左列│身分證、提款卡│
│    │      │25分許  │號前        │時地，趁被害人蘇莉│4張、健保卡2張│
│    │      │        │            │惠不及防備，自其後│、NOKIA 行動電│
│    │      │        │            │方徒手搶奪其夾於腋│話1 支、零錢10│
│    │      │        │            │下之皮包1 個，得手│元。          │
│    │      │        │            │後逃逸。          │              │
├──┼───┼────┼──────┼─────────┼───────┤
│ 4  │丙○○│98年10月│高雄市三民區│被告騎乘未懸掛車牌│皮包1 個，內有│
│    │      │29日11時│懷安街與堯山│之重型機車，於左列│SONY W350i行動│
│    │      │許      │街口        │時地，趁被害人林瑤│電話1支（價值 │
│    │      │        │            │華不及防備，自其前│5000元）、現金│
│    │      │        │            │方徒手搶奪其手上皮│1400元、硬幣20│
│    │      │        │            │包1個，得手後逃逸 │0元。         │
│    │      │        │            │。                │              │
├──┼───┼────┼──────┼─────────┼───────┤
│ 5  │辛○○│98年11月│高雄市三民區│被告騎乘未懸掛車牌│小皮包1個，內 │
│    │      │1日9時20│鼎新街與鼎昌│之重型機車，於左列│有現金1000餘元│
│    │      │分許    │路口        │時地，趁被害人葉秀│、大眾銀行信用│
│    │      │        │            │曇不及防備，自其右│卡1張。       │
│    │      │        │            │後方徒手搶奪其手上│              │
│    │      │        │            │小皮包1個，得手後 │              │
│    │      │        │            │逃逸。            │              │
├──┼───┼────┼──────┼─────────┼───────┤
│ 6  │呂邱春│98年11月│高雄市三民區│被告騎乘未懸掛車牌│綠色皮包1 個，│
│    │錦    │3日10時 │建工路707 巷│之重型機車，於左列│內有現金2450元│
│    │      │50分許  │口周昭雄診所│時地，趁被害人呂邱│、鑰匙1支。   │
│    │      │        │前          │春錦不及防備，自其│              │
│    │      │        │            │左後方搶奪其手上綠│              │
│    │      │        │            │色皮包1個，得手後 │              │
│    │      │        │            │逃逸。            │              │
├──┼───┼────┼──────┼─────────┼───────┤
│ 7  │甲○○│98月11月│高雄市苓雅區│被告騎乘許宋傳妹所│皮包1個，內有 │
│    │      │7 日16時│武廟路20號前│有之前開重型機車（│現金3500元、本│
│    │      │30分許  │            │機車後方懸掛竊來之│人及邱世傑之身│
│    │      │        │            │車牌號碼NA7-073 號│分證及健保卡各│
│    │      │        │            │車牌），在左列時地│1 張、邱世傑學│
│    │      │        │            │，趁告訴人甲○○不│生證1張。     │
│    │      │        │            │及防備，自其左後方│              │
│    │      │        │            │搶奪其手上之皮包1 │              │
│    │      │        │            │個，得手後逃逸。  │              │
└──┴───┴────┴──────┴─────────┴───────┘

司法院資訊處製作；財團法人民間司法改革基金會備份。
